臺灣高雄地方法院民事裁定
109年度消債清字第235號
聲  請  人  魏宏儒  
0000000000000000

代  理  人  蔡駿民律師
上列當事人因消費者債務清理事件聲請清算，本院裁定如下：
    主  文
聲請人魏宏儒自中華民國一百零九年十二月八日下午四時起開始
清算程序。
命司法事務官進行本件清算程序。
    理  由
一、聲請意旨略以：伊無力清償債務，曾於民國109年7月14日向
    本院聲請調解債務清償方案，惟調解不成立。又伊未經法院
    裁定開始更生程序或許可和解或宣告破產，爰聲請清算等語
    。
二、按債務人不能清償債務或有不能清償之虞者，得依本條例所
    定更生或清算程序，清理其債務；債務人對於金融機構負債
    務者，在聲請更生或清算前，應向最大債權金融機構請求協
    商債務清償方案，或向其住、居所地之法院或鄉、鎮、市、
    區調解委員會聲請債務清理之調解；自債務人提出協商請求
    之翌日起逾30日不開始協商，或自開始協商之翌日起逾90日
    協商不成立，債務人得逕向法院聲請更生或清算；債務人於
    法院裁定開始更生程序或許可和解或宣告破產前，得向法院
    聲請清算；法院開始清算程序之裁定，應載明其年、月、日
    、時，並即時發生效力；法院裁定開始更生或清算程序後，
    得命司法事務官進行更生或清算程序；必要時，得選任律師
    、會計師或其他適當之自然人或法人1人為監督人或管理人
    ，消費者債務清理條例（下稱消債條例）第3條、第151條第
    1項、第153條、第80條前段、第83條第1項、第16條第1項分
    別定有明文。
三、經查：
  ㈠聲請人前於109年7月14日向本院聲請調解債務清償方案，經
    本院109年度司消債調字第424號受理，於同年8月10日調解
    不成立，聲請人並於同日以言詞聲請清算等情，業經本院調
    閱上開調解卷宗核閱無訛，並有調解程序筆錄可參（見司消
    債調卷第57頁），是以依消費者債務清理條例施行細則第44
    條之3規定，聲請人於前置調解不成立後聲請清算，應屬合
    法。
  ㈡次查，聲請人於107年及108年度申報所得各為新臺幣（下同
    ）176,000元（冠達不銹鋼有限公司薪資所得）、293,060元
    （冠達不銹鋼有限公司及高振工程有限公司薪資所得），然
    其自陳向本院聲請清算前2年內之薪資所得共624,000元，名
    下無財產，勞工保險投保於高振工程有限公司，投保薪資為
    28,800元，其中國人壽1張保單於108年2月及109年8月領取
    醫療理賠金各42,000元及6,000元，現有解約金36,311元。
    又聲請人於107年5月至108年5月任職冠達不銹鋼有限公司，
    108年7月起任職高振工程有限公司，而據冠達不銹鋼有限公
    司函覆之薪資明細表所載107年9月至108年5月之每月薪資為
    18,000元至25,200元不等，合計203,800元，再據高振工程
    有限公司函覆之薪資明細表所載108年7月至109年7月之每月
    應支金額為32,400元至72,020元（含春節出勤津貼）不等，
    合計568,086元，未領取社會局補助，未婚等情，有財產及
    收入狀況說明書（司消債調卷第6至7頁）、財團法人金融聯
    合徵信中心前置協商專用債權人清冊（司消債調卷第10至11
    頁）、信用報告（司消債調卷第13頁）、財政部高雄國稅局
    107年及108年度綜合所得稅各類所得資料清單及總歸戶財產
    查詢清單（司消債調卷第15至16頁、本案卷第36頁）、高振
    工程有限公司在職證明書（司消債調卷第17頁）、勞工保險
    被保險人投保資料表（司消債調卷第18頁）、高雄市政府社
    會局社會福利資訊料查詢表（本案卷第17至18頁）、冠達不
    銹鋼有限公司薪資明細表（本案卷第21頁）、高振工程有限
    公司新進人員基本資料表及薪資明細表（本案卷第24至28頁
    ）、中國人壽保險股份有限公司函（本案卷第30至31頁）、
    債權人清冊（本案卷第35頁）、存摺（本案卷第37至40頁）
    、戶籍謄本（本案卷第41頁）、商業保險投保資料查詢結果
    表（本案卷第54頁）在卷可參。故本院審酌上情，認為核算
    聲請人目前償債能力之基礎以其聲請前兩年內即107年9月至
    109年7月之薪資共771,886元（計算式：203,800＋568,086＝7
    71,886），平均每月33,560元（計算式：771,886÷23＝33,56
    0，小數點以下四捨五入；下同）為基準。
  ㈢關於聲請人個人日常必要支出部分，按債務人必要生活費用
    ，以最近1年衛生福利部或直轄市政府所公告當地區每人每
    月最低生活費1.2倍定之，消債條例第64條之2第1項定有明
    文。查衛福部社會司所公告109年度高雄市最低生活費為13,
    099元，其1.2倍為15,719元，又該最低生活費用之標準，係
    照當地最近1年平均每人消費支出60％訂定，依其基準之家庭
    收支調查報告調查表格式所示有關經常性支出之調查項目，
    包括利息支出、食品、衣著、房租及水費、電費、醫療保健
    、交通、娛樂、教育等，已涵蓋聲請人所陳報之支出項目；
    因聲請人自陳與母親及弟弟等3人同住於母親名下房屋，無
    房貸等語（見司消債調卷第59頁），故於計算聲請人個人每
    月必要生活費時，即應自前開已包括聲請人居住費用在內，
    扣除相當於房租支出所佔比例約24.36%，避免重複計列費用
    ，則扣除居住費用後，聲請人每月必要生活費為11,890元【
    計算式：15,719－（15,719×24.36%）＝11,890】。
  ㈣至扶養費支出部分，聲請人主張扶養母親，每月扶養費4,500
    元。查聲請人母親魏陳素滿為45年生，107年及108年度申報
    所得各為2,434元（台灣土地銀行利息所得）、6,488元（其
    中台灣土地銀行利息所得2,488元、餘為獎金），名下有位
    於高雄市小港區之1房1地（即戶籍址，房地持分均為全部）
    ，於105年3月領取勞保老年一次給付134,775元，因配偶魏
    飛明於請領老年年金給付期間死亡，扣除已領年金差額，由
    魏陳素滿及其子女共5人於104年3月領取1,465,772元，並匯
    入指定魏陳素滿之郵局帳戶，又因其子魏昆騏死亡，於109
    年8月領取喪葬給付132,335元及遺屬津貼794,010元等情，
    有戶籍謄本、所得資料及財產查詢清單、稅務電子閘門財產
    所得調件明細表、勞動部勞工保險局函、高雄市政府社會局
    社會福利資訊料查詢表在卷可憑（見本案卷第19至20、本案
    卷第29頁、本案卷第41頁、本案卷第55至56頁、本案卷第66
    頁）。本院考量聲請人已負擔高額債務之際，依民法第1118
    條、第1119條規定，其負扶養義務之程度，亦應考量其目前
    身負債務之窘境，所負擔之扶養義務能力，自非比一般；又
    按受扶養權利者，以不能維持生活而無謀生能力者為限，民
    法第1117條第1項定有明文；同條第2項規定，前項無謀生能
    力之限制，於直系血親尊親屬不適用之，即直系血親尊親屬
    受扶養者，仍須以不能維持生活者為限（最高法院87年度台
    上字第1696號判決意旨參照）。因聲請人陳稱母親不願提供
    存摺等資料（見本案卷第34頁），本院乃依職權就魏陳素滿
    之帳戶資料函詢台灣土地銀行小港分行，依土銀函覆資料所
    載其於109年10月有活存餘額106,842元及定存300,000元，
    有客戶歷史交易明細查詢、客戶序時往來明細查詢及綜存戶
    轉存定期明細餘額在卷可稽（本案卷第70至72頁反面），併
    參魏陳素滿甫於109年8月領取喪葬給付132,335元及遺屬津
    貼794,010元，揆諸前開說明，本院認聲請人之母親現無受
    扶養之必要，爰不將此部分計入聲請人之必要開銷。
  ㈤綜上所述，以聲請人現每月收入33,560元為其償債能力基準
    ，扣除個人必要生活費11,890元後，餘21,670元，而聲請人
    目前負債總額為4,050,087元（參司消債調卷第37頁以下，
    包含：臺灣銀行、台新銀行、中國信託銀行、摩根聯邦資產
    公司、台灣金聯資產公司、良京實業公司、台新資產公司）
    ，扣除中國人壽保險解約金36,311元，以聲請人每月所餘按
    月攤還結果，需約15年【計算式：（4,050,087－36,311）÷2
    1,670÷12≒15.4】始能清償完畢，堪認聲請人確有不能清償
    債務之情事，則聲請人向本院聲請清算，應予准許，爰命司
    法事務官進行本件清算程序。
四、依消債條例第11條第1項、第83條第1項、第16條第1項，裁
    定如主文。
中　　華　　民　　國　　109 　年　　12　　月　　8 　　日
                  民事庭　法　官　  賴寶合
以上正本係照原本作成。
本裁定不得抗告。
中　　華　　民　　國　　109 　年　　12　　月　　8 　　日
                          書記官    胡美儀